【裁判字號】    98,消債更,169
【裁判日期】    990316
【裁判案由】    更生程序
【裁判全文】
臺灣嘉義地方法院民事裁定           98年度消債更字第169號
聲  請  人
即  債務人  甲○○
上列當事人因消費者債務清理事件聲請更生及保全處分，本院裁
定如下：
  主  文
債務人甲○○（身分證統一編號：Ｚ000000000號）自民國九十九
年三月十六日下午三時起開始更生程序。
本件命司法事務官進行本件更生程序。
債務人保全處分之聲請駁回。
  理  由
一按債務人不能清償債務或有不能清償之虞者，得依本條例所定
  更生或清算程序，清理其債務。債務人無擔保或無優先權之債
  務總額未逾新臺幣（下同）1,200萬元者，於法院裁定開始清
  算程序或宣告破產前，得向法院聲請更生。再按債務人與金融
  機構協商成立者，不得聲請更生或清算。但因不可歸責於己之
  事由，致履行顯有重大困難者，不在此限；本條例施行前，債
  務人依金融主管機關協調成立之中華民國銀行公會會員辦理消
  費金融案件無擔保債務協商機制與金融機構成立之協商，準用
  前項之規定。法院開始更生程序之裁定，應載明其年、月、日
  、時，並即時發生效力。法院裁定開始更生或清算程序後，得
  命司法事務官進行更生或清算程序，必要時得選任律師、會計
  師或其他適當之自然人或法人一人為監督人或管理人，消費者
  債務清理條例第3條、第42條第1項、第151條第5項、第6項、
  第45條第1項、第16條第1項分別定有明文。
二本件債務人主張：債務人有不能清償債務情事，於消費者債務
  清理條例施行前，曾依照中華民國銀行公會會員辦理消費金融
  案件無擔保債務協商機制與金融機構即國泰世華商業銀行股份
  有限公司（下稱國泰世華銀行）成立協商，約定自96年1月起
  ，分120期、利率3﹪，每月還款36,614元，惟債務人96年平均
  月收入48,672元係加上年終獎金之平均，債務人實領薪資僅有
  32,385元，且因95、96年尚有加班津貼，加上每月加班津貼6,
  000元後，實領金額約38,385元，扣除協商月付金，僅餘1,771
  元作為每月生活開銷，債務人因恐不同意協商條件，則房屋將
  被拍賣，故仍不得已接受該協商條件，惟債務人收入扣除支出
  仍不足償還協商月付金，實無力繼續履行協商條件，有不可歸
  責於己，致履行顯有重大困難之事由，且債務人無擔保或無優
  先權債務總額未逾1,200萬元，復未經法院裁定開始清算程序
  或宣告破產，爰聲請更生等語。
三本院之判斷：
(一)經查，債務人主張其目前所積欠之債務為3,620,679元，業據
  其提出債權人清冊、財團法人金融聯合徵信中心當事人查詢個
  人資料（信用報告）回覆書、本院執行處執行命令在卷可稽，
  應可採認。又債務人於96年1月間，依中華民國銀行公會會員
  辦理消費金融案件無擔保債務協商機制與金融機構成立協商，
  約定每月償還36,614元，債務人自96年2月起報送毀諾等情，
  亦有債務人提出之協議書、國泰世華銀行99年1月6日陳報狀在
  卷可稽，應堪認定。
(二)債務人任職於嘉義縣民雄鄉公所，自98年2月至10月每月所得3
  2,385元，業據其提出員工薪資表為證，加計公務員年終獎金
  為1.5個月，平均每月36,433元，應可採認。
(三)債務人主張每月支出膳食費4,500元、交通費1,200元、通訊費
  679元、公保及勞健保保險費1,203元、房租5,000元、水電費9
  57元、瓦斯費600元、醫療費300元，及債務人之配偶何卉姿之
  扶養費3,276元等語。
1.按消費者債務清理條例之立法目的，乃在使陷於經濟上困境之
  消費者，得藉由更生或清算程序，清理債務，以妥適調整其與
  債權人之權利義務關係，並非幫助債務人保持其舊有之生活水
  平，故債務人果有不能清償債務或有不能清償之虞等情事，其
  生活程度自應受相當之限制，以維持一般人最低生活水平所需
  為準，否則對債權人即屬不公，合先敘明。
2.債務人主張每月支出膳食費4,500元、瓦斯費600元、醫療費30
  0元，尚屬合理。另債務人主張其每月支出公保及勞健保保險
  費1,203元，業據其提出嘉義縣民雄鄉公所員工薪資表為證（
  見本院卷第103頁），亦屬可採，均准予認列。
3.債務人主張其每月支出交通費1,200元係每週一至週五、每隔
  週之週六，騎乘機車，自租屋居住處嘉義縣民雄鄉北斗村北勢
  仔47-16號至嘉義縣民雄鄉公所垃圾掩埋場上下班所需之交通
  費，本院審酌債務人上班地點之遠近、所騎乘之交通工具、上
  班之日數等情，認債務人每月交通費以500元計算為合理。
4.債務人主張其每月通訊費679元，係包括居住地室內電話費及
  手機費，觀諸債務人提出之電信費繳費通知費用項目內容有AD
  SL電路月租費，然參諸債務人之工作性質，此費用尚非必要，
  並審酌債務人之生活所需，其每月通訊費以300元為必要。
5.債務人主張其每月支出房租5,000元、水電費957元，係其本人
  及供債務人之配偶何卉姿、之女賴佳靖、女婿何銘俊、何欣晏
  、何歆凱居住、使用之費用（見債務人98年12月29日陳報狀）
  。然債務人之配偶何卉姿係50年8月生，現年約48歲，尚屬壯
  年，且係小學畢業，曾於皮包工廠擔任裁縫員，亦曾在家承接
  縫紉皮包之家庭代工，足見其有一技之長，有工作能力，非無
  法維持生活。至債務人固提出診斷證明書，據以主張何卉姿無
  法工作。然觀諸該診斷證明書診斷欄記載為氣喘，審酌其擔任
  裁縫員或縫紉皮包之家庭代工專長之工作性質，尚難據以上開
  診斷證明書即認其無法工作，本院認於債務人負債而無法清償
  之情形，仍須扶養有工作能力之配偶而增加支出，對多數債權
  人未免不公，是債務人主張支出何卉姿費用，尚非必要。另債
  務人之女賴佳靖係70年10月16日生，為高職畢業，債務人之女
  婿何銘俊係69年9月22日生，有個人基本資料查詢結果可稽，
  均正值壯年，有工作能力，且賴佳靖、何銘俊均有薪資收入，
  何銘俊名下並有田賦2筆、汽車1部，價值約240餘萬元，有稅
  務電子閘門財產所得調件明細表在卷可稽，自無由債務人為賴
  佳靖、何銘俊及其子女何欣晏、何歆凱支出費用之必要。又債
  務人名下嘉義縣民雄鄉北勢子50之1號房屋已經法院拍賣，另
  依稅務電子閘門財產所得調件明細表所示，其名下嘉義縣民雄
  鄉北勢子50號房屋現值僅約2,175元，債務人主張該屋係祖厝
  ，屋齡已久，無法居住，其有租屋居住必要，應非無據。本院
  審酌債務人本人租屋居住所需，以每月3,000元為必要，另其
  每月所需水電費957元，則以700元為合理。
6.債務人並無支出何卉姿費用之必要，已如前述，故債務人主張
  每月支付何卉姿扶養費3,276元自屬無據。
7.綜上，債務人每月必要支出為11,103元（計算式：4,500＋600
  ＋300＋1,203＋500＋300＋3,000＋700＝11,103）。
(四)債務人自98年2月至10月每月所得各32,385元，業據其提出嘉
  義縣民雄鄉公所員工薪資表為證，加計公務員年終獎金為1.5
  個月，平均每月36,433元，已如前述，扣除前揭必要支出，僅
  餘25,330元，顯不足清償依前揭協商所應給付之金額。是債務
  人主張其有不可歸責於己之事由，致履行前揭協商之清償方案
  顯有重大困難乙節，應屬可採。此外，本件又查無債務人有消
  費者債務清理條例第6條第3項、第8條或第46條各款所定駁回
  更生聲請之事由存在，則債務人聲請更生，與法尚無不符，應
  予准許，並依首開規定命司法事務官進行本件更生程序。另本
  件更生聲請業經准許，債務人前聲請保全處分，已無必要，應
  予駁回，爰裁定如主文。
中    華    民    國     99    年    3    月    16    日
                  民事第三庭    法  官  蘇雅慧
上為正本係照原本作成
本件不得抗告
本裁定已於99年3月16日下午3時公告。
中    華    民    國     99    年    3    月    16    日
                                書記官  劉昀匊

司法院資訊處製作；財團法人民間司法改革基金會備份。
